【裁判字號】    95,聲,849
【裁判日期】    950630
【裁判案由】    聲明異議
【裁判全文】
臺灣高等法院刑事裁定                   95年度聲字第849號
聲明異議人
即  受刑人   甲○○
上列異議人因盜匪等執行案件，對臺灣板橋地方法院檢察署檢察
官之執行指揮（91年度執助字第711 號），聲明異議，本院裁定
如下：
    主  文
聲明異議駁回。
    理  由
一、聲明異議意旨略以：受刑人因所犯妨害自由罪及盜匪罪，經
    臺灣高等法院分別判處有期徒刑1年、7年，定應執行刑7 年
    ，嗣又因犯搶奪罪、偽造印文罪，經臺灣台北地方法院分別
    判處有期徒刑2年10月、8月，定應執行刑3年4月，經檢察官
    依刑事訴訟法第477條第1項規定，向臺灣高等法院聲請就前
    二判決定應執行刑，經該院以91年聲字第173 號裁定，定應
    執行刑11年4 月。按受刑人所犯妨害自由及盜匪罪已經臺灣
    高等法院定應執行刑7 年，而所犯搶奪及偽造印文罪亦已定
    應執行刑3年4月，此二定應執行刑之判決，若未再經檢察官
    聲請定應執行刑，其合併計算為10年4 月，竟因檢察官聲請
    定應執行刑，逕被告所犯四罪，反遭法院裁定應執行有期徒
    刑11年4月，實違反刑事訴訟法第2條第1 項：「實施刑事訴
    訟程序之公務員，就該管案件，應於被告有利及不利之情形
    ，一律注意。」之規定云云。
二、本院查：
（一）按法律上屬於自由裁量之事項，有其外部性界限及內部性
      界限，並非概無拘束。依據法律之具體規定，法院應在其
      範圍選擇為適當之裁判者，為外部性界限；而法院為裁判
      時，應考量法律之目的，及法律秩序之理念所在者，為內
      部性界限。法院為裁判時，二者均不得有所踰越（參考最
      高法院80年台非字第473 號判例意旨）。在數罪併罰，有
      二裁判以上，定其應執行之刑時，固屬於法院自由裁量之
      事項，然仍應受前揭外部性界限及內部性界限之拘束。
      本件被告陳東聖先後犯如原裁定附表所示之於夜間侵入住
      宅竊盜、恐嚇危害安全、竊盜、偽造署押、偽造私文書等
      五罪；其中於夜間侵入住宅竊盜、恐嚇危害安全二罪經台
      灣新竹地方法院於民國87年11月24四日以87年度易緝字第
      18號刑事判決分別判處有期徒刑10月及4 月，並經定其應
      執行刑為有期徒刑1 年確定；而其所犯竊盜、偽造署押二
      罪則經台灣台中地方法院於88年11月10日以88年度易緝字
      第640 號刑事判決分別判處有期徒刑6月及4月，並經定其
      應執行刑為有期徒刑8 月確定。嗣台灣台中地方法院依台
      灣台中地方法院檢察署檢察官之聲請，以被告所犯前揭四
      罪合於數罪併罰，定應執行刑之規定，乃於89年2 月29日
      以89年度聲字第899 號刑事裁定定其應執行有期徒刑1年7
      月確定。之後，被告又犯偽造私文書罪經台灣新竹地方法
      院於90年5 月24日以89年度易字第1359號刑事判決科處有
      期徒刑3 月確定。其後原法院復依台灣新竹地方法院檢察
      署檢察官之聲請，以被告所犯前揭五罪合於數罪併罰，定
      應執行刑之規定，再於90年7月20日以90年度聲字第807號
      刑事裁定定其應執行有期徒刑2年1月。上情並有前開刑事
      判決及裁定在卷可資佐證。從形式上觀察，原裁定雖未踰
      越刑法第51條第5 款所定法律之外部性界限。惟其所定之
      應執行刑2年1月，已重於先前夜間侵入住宅竊盜、恐嚇危
      害安全、竊盜、偽造署押四罪所定之應執行刑有期徒刑 1
      年7月，加計偽造私文書罪所處之有期徒刑3月之總和，而
      不利於被告，難謂與法律秩序之理念及法律目的之內部性
      界限無違，依上說明，原裁定自有適用法則不當之違背法
      令。案經確定，且不利於被告。難謂與法律秩序之理念及
      法律目的之內部性界限無違。依上說明，原裁定自有適用
      法則不當之違背法令。最高法院93年度台非字第192 號判
      決著有先例。
（二）本件受刑人認本院91年度聲字第173 號裁定諭知應執行有
      期徒刑11年4 月，已重於其所犯盜匪、妨害自由二罪所定
      之應執行刑7 年，及所犯搶奪罪、偽造印文二罪，所定應
      執行刑3年4月二者合計後之刑期。按當事人對於法院之裁
      定有不服者，除有特別規定外，得抗告於直接上級法院。
      刑事訴訟法第403條第1項定有明文。然本院91年度聲字第
      173 號裁定因受刑人未於法定期間內提起抗告而確定。檢
      察官依該確定裁定製作執行指揮書，據以指揮受刑人所應
      執行之刑，自無違誤。惟依上述最高法院93年度台非字第
      192 號判決，受刑人似得聲請檢察官循非常上訴途徑救濟
      之，先予序明。
（三）按刑事訴訟法第458 條本文規定：檢察官指揮執行，應以
      指揮書附具裁判書或筆錄之繕本或節本為之。是檢察官執
      行刑罰之執行，自應依據法院之裁判及指揮書為之。經查
      ，本件檢察官係依據本院91年度聲字第173 號裁定及臺灣
      板橋地方法檢察署91年度執助字第711 號執行書執行受刑
      人甲○○應執行之刑罰。是本件檢察官所為刑之執行之指
      揮並無違誤。至定應執行刑乃法院之職權，乃本件異議人
      以檢察官執行刑罰之指揮為不當，聲明異議，容有誤解，
      應認無理由，予以駁回
三、據上論斷，依刑事訴訟法第486條，裁定如主文。
中    華    民    國    95    年    6     月    30    日
                  刑事第十一庭審判長法  官  張連財
                                    法  官  林明俊
                                    法  官  楊照男
以上正本證明與原本無異。
如不服本裁定，應於收受送達後五日內向本院提出抗告狀。
                                    書記官  陳秋雄
中    華    民    國    95    年    6     月    30    日


司法院資訊處製作；財團法人民間司法改革基金會備份。
